最高法院刑事判決
                                   111年度台上字第3495號
上  訴  人  粘孝義                     



選任辯護人  張宗存律師
上列上訴人因傷害等案件，不服臺灣高等法院臺中分院中華民國
111年4月26日第二審判決（111年度上訴字第52號，起訴案號：
臺灣彰化地方檢察署110年度偵字第4817號），提起上訴，本院
判決如下：
    主  文
上訴駁回。
    理  由
一、按刑事訴訟法第377 條規定，上訴於第三審法院，非以判決
    違背法令為理由，不得為之。是提起第三審上訴，應以原判
    決違背法令為理由，係屬法定要件，且必須依據卷內訴訟資
    料為具體之指摘，並足據以辨認原判決已具備違背法令之形
    式者，始屬相當。又上訴第三審法院之案件，是否以判決違
    背法令為上訴理由，應就上訴人之上訴理由書狀加以審查。
    倘上訴理由書狀並未依據卷內訴訟資料，具體指摘原判決不
    適用何種法則或如何適用不當，或所為指摘顯不足據以辨認
    原判決已具備違背法令之形式，均應認其上訴為違背法律上
    之程式，予以駁回。 
二、上訴意旨略以：
  ㈠原判決係以第一審當庭勘驗案發現場監視器畫面及員警密錄
    器光碟檔案，認為上訴人粘孝義坐在車牌號碼000-0000號自
    用小客車左側之駕駛座，其兩次右轉行為時視線均無任何阻
    礙，且現場也有人在其前方車道上不斷發出大聲尖叫、呼喊
    聲，顯然其亦明知車道前方仍有其他人在場，卻仍然加速持
    續前行等情，認定上訴人主觀上具有傷害之直接故意。惟上
    訴人右轉駛離汽車旅館時，根本不知許容偵、許晏綾等佇立
    於車道上，上訴人駕車撞擊許容偵等之行為純屬不小心，實
    未有傷害他人之直接故意；原判決無非係以「車輛外旁人」
    之角度解釋車內上訴人兩次轉彎行為，並未審酌身處於車內
    之上訴人及劉弦玲均已明確陳述車內人員無法確認車輛右方
    人員的數量、人與車輛間之距離等語，就車內人員之實際視
    線狀況、車輛駕駛空間、上訴人當下情境等情綜合判斷，且
    與證據之客觀內容不符，已生齟齬，違反證據及經驗法則，
    顯有刑事訴訟法第378 條規定判決不適用法則或適用不當之
    違法。
  ㈡上訴人與黃御凱、黃崧富、許凱勛、許容偵及許晏綾等5 人
    素昧平生，亦無仇怨，自無故意傷害黃御凱等5 人之動機與
    意圖。上訴人急於駕車駛離汽車旅館，係為求脫身、離開現
    場，而非故意傷害黃御凱等5 人，更何況上訴人亦無從得知
    汽車旅館房間外之車道上會有人，其自○○汽車旅館000 號
    房間車庫駛出後立即（第一次）右轉彎，所駕駛之車輛係右
    前方撞擊到黃御凱、黃崧富及許凱勛等3 人，可見黃御凱、
    黃崧富及許凱勛等3 人並非站立在上訴人行車視線毫無阻礙
    之路線上，且汽車旅館內之車道狹窄、空間有限，依案發時
    之情境，上訴人係因未能及時注意到黃御凱、黃崧富及許凱
    勛等3 人逐步靠近車輛之右側而撞擊之；又上訴人於第二次
    右轉彎，行經汽車旅館櫃檯旁之車道時，所駕駛車輛之擋風
    玻璃右前方處被黃崧富阻擋，轉入車道前之行車視線亦被右
    方之櫃檯阻擋，故上訴人實無從看見站立在櫃檯前車道上之
    許容偵、許晏綾，上訴人之行車視線既已受上開空間、環境
    、人員之阻礙，並無傷害黃御凱等5 人之明知及使其發生之
    決意，主觀上應不具有傷害之直接故意；縱使（純屬假設用
    語）有預見自己之駕車行為可能造成他人受傷害之結果，其
    亦具有確定不會發生之信念，而無容任傷害結果發生之本意
    ，是上訴人之行為至多構成刑法第284 條前段規定之過失傷
    害罪，而與刑法第277條第1項規定之故意傷害罪無涉。
  ㈢上訴人曾於民國ll1年2月16日提出刑事準備狀請求原審詢問
    許凱勛以外之其他告訴人即黃御凱、黃崧富、許容偵、許晏
    綾等是否願意和解，而原判決已將上訴人與黃御凱、黃崧富
    、許容偵、許晏綾等和解之情況列為上訴人量刑參考因子之
    一，然原審並未針對上訴人之和解狀況進行詳細調查，逕以
    上訴人未與黃御凱、黃崧富、許容偵、許晏綾等達成和解為
    由，予以科刑，顯有刑事訴訟法第379條第10款規定應於審
    判期日調查證據而未予調查之違法云云。
三、證據之取捨及證據之證明力如何，由事實審法院自由判斷，
    此項自由判斷職權之行使，倘係基於日常生活經驗所得之定
    則者，即屬合於經驗法則。若本於理則上當然之定則所為之
    論斷，即為合乎論理法則，均不容任意指摘為違法或不當。
    原判決本於事實審法院採證認事之職權，認定上訴人有如其
    犯罪事實欄所示以一行為觸犯傷害及毀損他人物品等罪名之
    犯行，事證明確，因而撤銷第一審不當之科刑判決，改判仍
    依想像競合犯之規定，從一重論處其傷害罪刑。已敘述其所
    憑之證據及得心證之理由。並就如何勾稽比對上訴人於原審
    之自白、黃御凱、黃崧富、許容偵、許晏綾、許凱勛、劉弦
    玲等之證述、彰化基督教醫療財團法人鹿港基督教醫院診斷
    書、傷勢及手機毀損照片、上訴人之自用小客車照片、監視
    器擷圖影像翻拍照片、員警職務報告、道路交通事故現場圖
    、道路交通事故調查報告表、監視器錄影光碟，輔以第一審
    勘驗案發現場監視器畫面及員警密錄器光碟檔案結果，認定
    上訴人駕車衝撞黃御凱、黃崧富、許容偵、許晏綾、許凱勛
    成傷，論述綦詳；暨說明上訴人駕車駛出○○汽車旅館000房
    車庫，尚在緩慢起步時，黃御凱、黃崧富及許凱勛依序自上
    訴人右前車頭處向上訴人車輛走去，上訴人坐在該車左側之
    駕駛座，視線並無任何阻礙，斷無可能不知依其往右轉彎之
    行車路徑將撞擊黃御凱等3人，竟仍往右加速轉彎行駛，依
    序撞上黃御凱、黃崧富、許凱勛3人，又上訴人駕車撞擊黃
    御凱等3人前，已開始往右轉彎，而以上訴人坐在該車駕駛
    座之位置，當可直接看到站在汽車旅館櫃檯前車道之許晏綾
    、許容偵，且當時黃崧富尚未被撞而翻轉到駕駛座前方，上
    訴人之視線尚無阻礙，現場也有人在上訴人前方車道上不斷
    發出大聲尖叫、呼喊聲，上訴人顯然明知車道前方尚有其他
    人在場，卻仍然加速持續前行，直接駛向站在汽車旅館櫃檯
    前車道之許晏綾、許容偵，並以車頭撞擊閃避不及之許容偵
    ，許晏綾在上訴人車輛之左前車頭處往後閃躲跌倒，是黃御
    凱、黃崧富、許容偵、許晏綾、許凱勛5人案發時均站立在
    上訴人前方車道之明顯處，彼等遭撞擊之位置也都在車頭或
    車輛右側後視鏡處，即坐在左側駕駛座之上訴人明顯可見之
    處，上訴人明知駕車直接衝向站在其車輛行車路線上之黃御
    凱、黃崧富、許容偵、許晏綾、許凱勛5人，將導致彼等身
    體因車輛撞擊或因閃躲而受有傷害，竟仍駕車直接衝撞之，
    其主觀上具有傷害之直接故意，甚為顯然等語（見原判決第
    3至5頁）。俱係綜合調查所得之證據而為合理之論斷，核無
    憑空推論之情事，與經驗、論理法則不悖，即屬事實審法院
    採證認事、判斷證據證明力職權之適法行使，自不能任意指
    摘為違法。復次，科刑事項之認定，以自由證明為已足，無
    庸適用嚴格證明法則。原審審理程序就此調查，已於審理期
    日中被訴事實訊問後，依刑事訴訟法第288條第4項規定踐行
    之，且審判長於該項調查完畢前，曾詢問當事人有關科刑資
    料調查之意見，暨於辯論終結前，依同法第289條第2項規定
    ，予以當事人就科刑範圍表示意見之機會，並曾向上訴人及
    其辯護人詢問與被害人和解之情形如何（見原審卷第173至1
    75頁）；原判決關於刑之酌科，並載述已審酌上訴人於原審
    審理時終知坦承犯行，與許凱勛達成和解，賠償許凱勛新臺
    幣19萬元完畢，上訴人亦已向其餘告訴人黃御凱、黃崧富、
    許容偵、許晏綾釋出賠償損害之意願，雖因彼等堅拒與上訴
    人洽談和解事宜，而未能達成和解，然可見上訴人尚知悔悟
    之犯後態度，暨斟酌上訴人並無任何前科，素行良好、告訴
    人等對本案之意見等情形而為刑之量定（見原判決第9頁）
    。核無調查未盡或裁量理由欠備之違法可指。
四、以上及其餘上訴意旨無非置原判決明白之論斷於不顧，徒就
    原審採證認事及刑罰裁量等職權之適法行使，徒以自己之說
    詞漫為指摘，顯不足據以辨認原判決已具備違背法令之形式
    ，難認已符首揭法定之第三審上訴要件。其上訴為違背法律
    上之程式，應予駁回。至上訴人想像競合犯刑法第354條之
    毀損他人物品罪部分，經第一審及原審均認有罪，核屬刑事
    訴訟法第376條第1項第1款所定不得上訴第三審法院之案件
    。上訴人得上訴部分之上訴既不合法，應從程序上予以駁回
    ，關於毀損他人物品部分，自無從為實體上之審判，應一併
    駁回。
據上論結，應依刑事訴訟法第395條前段，判決如主文。
中　　華　　民　　國　　111 　年　　11　　月　　10　　日
　                刑事第二庭審判長法　官　王  梅  英
                                  法　官  黃  斯  偉
                                  法　官  吳  秋  宏
                                  法　官  莊  松  泉
                                  法　官  蔡  新  毅
本件正本證明與原本無異
                                  書記官
中　　華　　民　　國　　111 　年　　11　　月　　16　　日